臺灣高等法院臺中分院刑事裁定
111年度抗字第577號
抗  告  人  
即受 刑 人  郭志鴻



上列抗告人因檢察官聲請定其應執行刑案件，不服臺灣苗栗地方
法院中華民國111年5月23日裁定（111年度聲字第204號），提起
抗告，本院裁定如下：
    主  文
原裁定撤銷，發回臺灣苗栗地方法院。
    理  由
一、抗告意旨略以：本件抗告人即受刑人郭志鴻（下簡稱抗告人
    ）所犯數罪均經確定在案，且各罪行為時均在判決確定日期
    之前，嗣經臺灣苗栗地方法院依檢察官聲請裁定應執行刑，
    雖未逾越刑法第51條第5款，惟抗告人所犯之數罪，除犯罪
    類型相同，且所侵犯者非具有不可替代性，不可回復性個人
    法益外，其犯罪行為樣態、手段、動機亦屬相似，為免其責
    任非難重複程度過高，實應酌定更低應執行刑。原審未衡量
    各罪犯罪類型、侵害法益屬性及犯罪行為樣態、手段、動機
    等因素，遽就抗告人所犯數罪定其應執行刑，其裁量權之行
    使，已使責罰未能相當，難謂與裁量權應遵守之內部界限相
    契合，自欠妥適。又我國刑罰兼具報應主義及預防主義之雙
    重目的，故於量刑之時，並應同時衡酌上開所述妥適決之，
    因此於定應執行刑時，要難僅以行為人犯罪次數作為定應執
    行刑之唯一標準，而應考量行為人需多少執行期間而得期待
    其日後不再為此種犯罪等情狀，定其應執行刑，以符合立法
    精神。綜上，爰請准予撤銷原審裁定，另為妥適之裁定等語
    。
二、按數罪併罰，分別宣告多數有期徒刑者，於各刑中之最長期
    以上，各刑合併之刑期以下，定其刑期，但不得逾30年，刑
    法第51條第5款定有明文。因刑罰之科處，應以行為人之責
    任為基礎，考量人之生命有限，刑罰對被告造成之痛苦程度
    ，係以刑度增加而生加乘效果，而非等比方式增加，如以實
    質累加方式執行，刑責恐將偏重過苛，不符現代刑事政策及
    刑罰之社會功能，故透過定應執行刑程式，採限制加重原則
    ，授權法官綜合斟酌被告犯罪行為之不法與罪責程度、各罪
    彼此間之關聯性（例如數罪犯罪時間、空間、各行為所侵害
    法益之專屬性或同一性、數罪對法益侵害之加重效應等）、
    數罪所反應被告人格特性與傾向、對被告施以矯正之必要性
    等，妥適裁量最終具體應實現之刑罰，以符罪責相當之要求
    。因此，法院於酌定執行刑時，應體察法律恤刑之目的，為
    妥適之裁量，俾符合實質平等原則（最高法院105年度台抗
    字第626號裁判意旨參照）。另法院於酌定執行刑時，不得
    違反刑法第51條之規定，並應體察法律規範之目的，謹守法
    律內部性界限，以達刑罰經濟及恤刑之目的。法院依刑法第
    51條第5款定執行刑者，宜注意刑罰邊際效應隨刑期而遞減
    及行為人所生痛苦程度隨刑期而遞增之情形，並考量行為人
    復歸社會之可能性，妥適定執行刑。執行刑之酌定，並宜綜
    合考量行為人之人格及各罪間之關係；審酌各罪間之關係時
    ，宜綜合考量數罪侵害法益之異同、對侵害法益之加重效應
    及時間、空間之密接程度，各罪間之獨立程度較高者，法院
    宜酌定較高之執行刑，但仍宜注意維持輕重罪間刑罰體系之
    平衡，民國107年8月7日司法院院台廳刑一字第1070021860
    號函訂定並自即日生效之「刑事案件量刑及定執行刑參考要
    點」第22、23、24點規定可供參考。
三、經查：
　㈠原裁定以抗告人先後犯如原裁定附表所示之罪，經分別判處
    如該附表所示之刑確定，有各該判決書及臺灣高等法院被告
    前案紀錄表附卷可稽，符合數罪併罰規定，原審法院經審核
    卷證結果，並於111年3月10日詢問抗告人後，認檢察官聲請
    為正當，依刑事訴訟法第477條第1項，刑法第50條第2項、
    第53條、第51條第5款，定其應執行刑為有期徒刑15年11月
    ，從形式上觀之，係在抗告人本件各宣告刑中刑期最長之有
    期徒刑1年10月以上，宣告總刑度之有期徒刑24年8月以下之
    範圍內，合於法律規定之外部性界限，亦未逾越其內部性界
    限即有期徒刑22年10月（其中原裁定附表編號4所示2罪，前
    經臺灣新竹地方法院以109年度訴字第88號判決應執行有期
    徒刑1年確定；編號8所示3罪，經同法院以109年度易字第37
    號判決應執行有期徒刑1年6月確定；編號15所示2罪，經同
    法院以109年度易字第381號判決應執行有期徒刑8月確定；
    編號23所示2罪，經同法院以109年度易字第871號判決應執
    行有期徒刑1年確定；編號24所示3罪，經同法院以109年度
    易字第871號判決應執行有期徒刑7月確定，編號34所示2罪
    ，前經臺灣苗栗地方法院以110年度易字第168號判決應執行
    有期徒刑2年10月確定），固非無見。
　㈡惟查：
　1.抗告人所犯如原裁定附表所示之44罪，除犯收受贓物、毀棄
    損壞各1罪外，其餘分別係犯竊盜罪計37罪（含竊盜、加重
    竊盜36罪及違反森林法之竊取森林主產物貴重木罪1罪）及
    施用毒品罪計5罪（含施用第一、二級毒品），且僅編號1、
    34所示3罪之宣告刑逾有期徒刑1年（最長者為1年10月），
    其餘各罪之宣告刑均在有期徒刑10月以下（最短者為有期徒
    刑2月）等情，有各該判決及臺灣高等法院被告前案紀錄表
    分別附於執行卷、本院卷可稽。
　2.抗告人所為之竊盜犯行，其犯罪時間皆在108年3月至同年12
    月之間，犯罪時間相近，行為樣態、手段、動機均相似，侵
    害法益之同質性甚高，亦非屬不可回復性之個人法益犯罪，
    法益侵害之加重效應應予遞減。又施用毒品罪之犯罪本質係
    戕害自己身體，與他人之法益無涉，故毒品危害防制條例於
    92年修正時，就施用毒品者係以「病患性犯人」視之，著重
    於戒癮之處遇，惟行為人如未能戒除毒癮時，重複犯罪之可
    能性甚高，因此，就施用毒品者重複為同一施用毒品犯罪，
    所定執行刑之長短，其目的並非在於應報，而應著眼於矯治
    教化之特別預防功能。
　3.刑法於廢除連續犯後，固已無成立裁判上一罪或實質上一罪
    之空間，然衡諸本例，若從犯罪類型予以考量，在法定範圍
    內以較寬容之角度定其應執行刑，較諸單純從各罪刑度為數
    字加總後略減之機械式算法，應更能接近刑罰規範之目的。
　4.揆諸上開說明，原裁定本應綜合考量數罪間侵害法益之異同
    ，對侵害法益之加重效應，及時間、空間之密接程度，並注
    意刑罰邊際效應隨刑期而遞減，行為人所生痛苦程度隨刑期
    而遞增之情形，行為人之人格及各罪間之關係，如以實質累
    加方式執行，刑責恐將偏重過苛，不符現代刑事政策及刑罰
    之社會功能，並體察法律恤刑之目的，考量行為人復歸社會
    之可能性，妥適裁量最終具體應實現之刑罰，並於理由內為
    適當說明，以符罪責相當及實質平等原則。
　㈢本件原裁定雖載明：「考量受刑人所犯數罪絕大多數為竊盜
    罪，一部分為施用毒品罪，而犯罪時間均在民國108年3月至
    108年12月間，犯罪之罪質高度雷同，犯罪時間也密接，足
    見被告當時的犯罪決意接近，屬於短時間內多次犯罪的慣犯
    ，如果就各罪宣告刑累加處罰，可能形成過高的刑度而產生
    罪刑不相當的疑慮，同時也因為刑罰邊際效應遞減、受刑痛
    苦遞增，而使得累加刑罰過於嚴苛而失其效用，故本院認宜
    在定應執行刑時給予較高之折減幅度，避免過高之累加效應
    形成不合理之刑罰」等語，並說明參考「一般實務定應執行
    刑時，在罪數不多、折減幅度不大時，通常以定刑內部界限
    之百分之85至90為基準，而在罪數較多，折減幅度較大時，
    則以總和百分之70至85為基準」等情 ，而酌定抗告人應執
    行有期徒刑15年10月。惟：
　1.執行刑之酌定，並無必須按一定比例、折數衡定之規定，原
    裁定前述所稱之一般實務定應執行刑基準數據，卷內除有他
    院之別一裁定意見外，並無其他法令依據可憑；而原裁定亦
    未詳予說明所稱之基準數據如何計算取得，是否合於現行法
    律規定等，即遽以「定刑內部界限之百分之70」酌定本件應
    執行之刑，實有疑義。
　2.本件抗告人所犯前述各罪多屬同類型之竊盜、施用毒品案件
    ，復均為最重法定本刑5年以下有期徒刑之罪，其宣告刑除
    部分罪刑較嚴重外，亦大多在有期徒刑10月以下，已如前述
    ；衡其犯罪情節尚非至為重大，是否確有長期監禁教化之必
    要，亦非無疑。
　㈣綜上所述，抗告意旨指摘原裁定不當，尚非全無理由，自應
    由本院將原裁定撤銷，並為兼衡當事人之審級利益，爰發回
    原審法院更為妥適之裁定，以期使輕重得宜，罰當其責，俾
    符合法律授與裁量權之目的。
四、據上論斷，依刑事訴訟法第413條前段，裁定如主文。
中　　華　　民　　國　　111 　年　　6 　　月　　22　　日
　　　　　　刑事第七庭    審判長法　官  梁  堯  銘  
　　　　　　　　　　　　　　　  法　官  張  智  雄
　　　　　　　　　　　　　　　  法　官  王  鏗  普
以上正本證明與原本無異。
不得再抗告。
                                書記官  周  巧  屏   
 
中　　華　　民　　國　　111 　年　　6 　　月　　22　　日